【裁判字號】    98,訴,117
【裁判日期】    980602
【裁判案由】    毒品危害防制條例
【裁判全文】
臺灣高雄地方法院刑事判決               98年度訴字第117號
公  訴  人  臺灣高雄地方法院檢察署檢察官
被      告  乙○○
                    （現於高雄看守所附設勒戒所勒戒中）
指定辯護人  本院公設辯護人甲○○
上列被告因毒品危害防制條例案件，經檢察官提起公訴（97年度
偵字第33684 號），本院判決如下：
    主  文
乙○○犯意圖販賣而持有第二級毒品罪，處有期徒刑伍年肆月，
扣案如附表編號1 至3 所示之物均沒收銷燬之，附表編號4 至7
所示之物均沒收之。
    事  實
一、乙○○明知第二級毒品大麻、MDA、MDMA（俗稱搖頭丸）、
    甲基安非他命、第三級毒品愷他命（俗稱K 他命），係毒品
    危害防制條例第2 條第2 項第2 款、第3 款所定之毒品，未
    經許可，不得持有或意圖販賣而持有，因其平時或偶有施用
    甲基安非他命、愷他命、搖頭丸，竟基於持有第二級毒品之
    犯意，於民國97年11月28日凌晨1 時30分許，在高雄市○○
    區○○路與中華路口，向姓名年籍不詳綽號「哥阿」之成年
    男子，以新臺幣（下同）1 萬2000元之代價，購入一紙盒包
    裝，內含大麻2 包（淨重分別為0.23公克、0.11公克）、甲
    基安非他命3 包（驗前淨重為1.545 公克，驗後淨重為1.54
    公克）、愷他命33包（其中3 包，淨重為2.13公克；其中30
    包，驗前淨重為19.452公克，驗後淨重為19.447公克）、搖
    頭丸107 顆（其中1 顆含MDMA、甲基安非他命成分，驗前淨
    重為0.153 公克，驗後淨重為0.147 公克；其中47顆含MDMA
    、甲基安非他命成分，驗前淨重為13.898公克，驗後淨重為
    13.893公克；其中59顆含MDA 、MDMA、甲基安非他命、愷他
    命成分，驗前淨重為18.398公克，驗後淨重為18.391公克）
    等毒品一批而持有之。後因見其購入之搖頭丸、愷他命數量
    甚多，竟萌生意圖販賣第二級毒品及第三級毒品之犯意，欲
    將其上開購入原供自己施用之搖頭丸、愷他命分別以每顆35
    0 元及每包350 元之價格，伺機販售給不特定人，故將上開
    搖頭丸、愷他命分置於其住處、公司或隨身攜帶而持有之。
    嗣經警方於97年12月1 日晚間10時55分許，在高雄市○○區
    ○○路與建國路口，見乙○○駕駛車號ZT-5375 號自小客車
    有違規停車之情形，經上前盤查，在該車內扣得搖頭丸7 顆
    ，復經乙○○同意下，於同日晚間11時20分許，前往其位於
    高雄市前金區○○○路145 號12樓之6 住處執行搜索，扣得
    大麻1 包、甲基安非他命3 包、愷他命3 包、玻璃球吸食器
    2 支、自製塑膠鏟管1 支，復於同日晚間11時53分許，前往
    其位於高雄市○○區○○街5 號公司執行搜索，扣得搖頭丸
    100 顆、大麻1 包、硝甲西泮8 顆、愷他命30包、電子磅秤
    1 臺、夾鏈袋4 包、SAMSUNG 行動電話1 支（含SIM 卡門號
    0000000000號），而查獲上情。
二、案經高雄市政府警察局移送臺灣高雄地方法院檢察署檢察官
    偵查起訴。
    理  由
壹、證據能力部分
一、按被告之自白，須非出於強暴、脅迫、利誘、詐欺、疲勞訊
    問、違法羈押或其他不正之方法，且與事實相符者，始得為
    證據，刑事訴訟法第156 條第1 項固有明文；然究竟是否遭
    強暴、脅迫、利誘等不正之訊問（詢問）方法而有非任意性
    之自白，仍需賴確切證據，並斟酌被告接受警詢之始末經過
    等客觀情狀綜合判斷。本件被告辯稱：伊沒有想說要賣，警
    察問伊有沒有想過，伊第一時間回答說沒有想過，警察說那
    麼多東西怎麼會沒有想過，伊才說一閃而過的念頭，想是有
    想過，但沒有實際賣過，警察逼伊說預計要賣多少錢，金額
    是警察假設出來讓伊作選擇，不是伊講出來的云云，辯護意
    旨則以：被告警詢時是受警察之誘導而附和云云。查本院勘
    驗被告警詢之錄音光碟，關於被告該部份之陳述，97年12月
    2 日警詢光碟內容「問：今天警方查扣這些東西你是要做什
    麼用的？答：部分幾乎都是我自己吸食比較多，啊有一些朋
    友有需求的話，我就是轉售這樣。問：大部分都是你自己施
    用，阿朋友有需求你會轉售給他們？答：嗯，對阿。問：今
    天查到東西安非他命、搖頭丸、大麻、古柯鹼、一粒眠、K
    他命，這些毒品你如何販售？你如何賣一包多重？答：安非
    他命我沒有在賣，我自己施用比較多，大麻跟古柯鹼是我那
    個綽號叫「哥阿」說什麼拿給我要叫我試試看，但是我都還
    沒試，搖頭丸跟K 他命，搖頭丸是預計想說一顆要賣350 元
    ，K 他命一樣也是一小包賣350 元，但是到現在也都還沒有
    賣出去啊。問：啊一粒眠？答：一粒眠一顆想要賣30 元 而
    已，有時候都用送的，啊我也都還沒有賣出去，就被警方查
    獲。」（見本院卷第52至53頁勘驗筆錄），97年12月10日警
    詢光碟內容「問：查到的安非他命、搖頭丸還有其他東西，
    你怎麼賣？答：什麼怎麼賣？問：就是要賣多少？答：安非
    他命是我自己要用的，大麻、古柯鹼是要讓我試用的但是我
    還沒有用，剩下搖頭丸、K 他命原本是要賣，但現在就還沒
    有賣就被你們查獲。問：一粒多少啊？... 那個。答：搖頭
    丸一個打算，在想要賣350 元，K 他命有在想說一小包賣35
    0 元。問：搖頭丸一顆350 元？答：嗯，打算要賣350 元。
    問：K 他命一包.... 呢 ？答：嗯，也是想要賣350 元。問
    ：啊一粒眠一粒賣多少？答：本來要賣30的，但還沒賣出去
    阿。問：如需轉售，你要用什麼電話聯絡？答：用本來用這
    支啊，0000000000。問：用0000000000這支電話做聯絡工具
    ？答：嗯。」（見本院卷第56至57頁勘驗筆錄），觀之上開
    勘驗內容，係採取一問一答之詢問方式，且於第一次警詢時
    ，員警先詢問被告查扣毒品作何用途，被告係自陳部分可轉
    售朋友，員警再問如何販售，被告又自陳搖頭丸預計1 顆賣
    350 元，K 他命1 小包賣350 元，一粒眠1 顆賣30元，而於
    第二次警詢時，員警係承前一次警詢內容，詢問被告上開毒
    品欲販賣之價格，被告亦分別陳述預計販售之金額，均未見
    員警有何強迫被告說出毒品預計販賣之金額或假設販賣金額
    供被告選擇之言語，而無脅迫或誘導詢問之情形，足見被告
    上開於警詢中之陳述係出於自由意志所為，應具有證據能力
    ，被告及辯護意旨所辯，均無足採。
二、次按現行刑事訴訟法關於「鑑定」之規定，除選任自然人充
    當鑑定人外，另設有囑託機關鑑定制度。依同法第198 條、
    第208 條之規定，不論鑑定人或鑑定機關、團體，固均應由
    法院、審判長、受命法官或檢察官視具體個案之需要而為選
    任、囑託，並依第206 條之規定，提出言詞或書面報告，始
    符合同法第159 條第1 項所定得作為證據之「法律有規定」
    之情形。否則所為之鑑定，仍屬傳聞證據。然於司法警察機
    關調查中之案件，為因應實務上，或因量大、或有急迫之現
    實需求，例行性當然有鑑定之必要者，例如毒品之種類與成
    分、尿液之毒品反應，或者槍彈有無殺傷力等鑑定，基於檢
    察一體原則，得由該管檢察長對於轄區內之案件，以事前概
    括選任鑑定人或囑託鑑定機關、團體之方式，俾便轄區內之
    司法警察官、司法警察對於調查中之此類案件，得即時送請
    先前已選任之鑑定人或囑託之鑑定機關、團體實施鑑定，以
    求時效（法務部92年9 月1 日法檢字第0920035083號函參照
    ）。此種由檢察機關概括選任鑑定人或概括囑託鑑定機關、
    團體，再轉知司法警察官、司法警察於調查犯罪時參考辦理
    之作為，法無明文禁止，係為因應現行刑事訴訟法增訂傳聞
    法則及其例外規定之實務運作而為。此種由司法警察官、司
    法警察依檢察官所概括選任之鑑定人或囑託鑑定機關、團體
    所為之鑑定結果，與檢察官選任或囑託為鑑定者，性質上並
    無差異，同具有證據能力（最高法院96年度臺上字第2860號
    判決參照）。卷附之法務部調查局濫用藥物實驗室97年12月
    26 日 調科壹字第09723045870 出具之鑑定書、高雄醫學大
    學附設中和紀念醫院97年12月30日及98年4 月21日出具之檢
    驗報告、高雄市立凱旋醫院97年12月8 日出具之濫用藥物尿
    液檢驗報告，揆諸前揭說明，均屬「法律規定」得為證據者
    ，應有證據能力。
三、又按被告以外之人於審判外之陳述，雖不符刑事訴訟法第15
    9 條之1 至第159 條之4 之規定，而經當事人於審判程序同
    意作為證據，法院審酌該言詞陳述或書面陳述作成時之情況
    ，認為適當，亦得為證據，當事人、代理人或辯護人於法院
    調查證據時，知有第159 條第1 項不得為證據之情形，而未
    於言詞辯論終結前聲明異議者，視為有前項之同意，刑事訴
    訟法第159 條之5 定有明文。卷附之搜索扣押筆錄、扣押物
    品目錄表，雖屬被告以外之人於審判外之書面陳述，然當事
    人於準備程序中對於上開證據方法之證據能力均表示不爭執
    ，本院審酌前開審判外之書面陳述於作成時之情況，並無違
    法不當或證明力明顯過低之瑕疵，應得作為證據。
貳、實體部分
一、訊據被告乙○○固坦承於前揭時地向綽號「哥阿」之成年男
    子，以1 萬2000元之代價，購入上開毒品一批而持有之，惟
    矢口否認有何意圖販賣而持有毒品之犯行，辯稱：伊沒有想
    說要賣，警察問伊有沒有想過，伊第一時間回答說沒有想過
    ，警察說那麼多東西怎麼會沒有想過，伊才說一閃而過的念
    頭，想是有想過，但沒有實際賣過，警察逼伊說預計要賣多
    少錢，金額是警察假設出來讓伊作選擇，不是伊講出來的云
    云。辯護意旨則以：被告雖自陳一部份毒品想要賣，然此係
    腦海中一閃而過之念頭，與販賣毒品之意圖有所不同，且無
    實際從事販賣毒品之預備行為，難認被告確有販賣毒品之意
    圖云云。
二、經查：
（一）被告於97年11月28日凌晨1 時30分許，在高雄市○○區○
      ○路與中華路口，向姓名年籍不詳綽號「哥阿」之成年男
      子，以1 萬2000元之代價，購入一紙盒包裝，內含大麻2
      包（淨重分別為0. 23 公克、0.11公克）、甲基安非他命
      3 包（驗前淨重為1.545 公克，驗後淨重為1.54公克）、
      愷他命33包（其中3 包，淨重為2.13公克；其中30包，驗
      前淨重為19.452公克，驗後淨重為19.447公克）、搖頭丸
      107 顆（其中1 顆含MDMA、甲基安非他命成分，驗前淨重
      為0.153 公克，驗後淨重為0.147 公克；其中47顆含MDMA
      、甲基安非他命成分，驗前淨重為13.898公克，驗後淨重
      為13 .893 公克；其中59顆含MDA 、MDMA、甲基安非他命
      、愷他命成分，驗前淨重為18.398公克，驗後淨重為18.3
      91公克）等毒品一批而持有之事實，為被告所坦承。又扣
      案之大麻2 包（淨重分別為0.23公克、0.11公克）、愷他
      命3 包（淨重為2.13公克），經送驗結果，確分別含第二
      級毒品大麻及第三級毒品愷他命成分，此有法務部調查局
      濫用藥物實驗室97年12月26日調科壹字第0972304587 0出
      具之鑑定書1 紙在卷可稽（見偵卷第11頁）；另扣案之愷
      他命30包（驗前淨重為19.452公克，驗後淨重為19.447公
      克），經送驗結果，確含第三級毒品愷他命成分，扣案之
      搖頭丸107 顆（其中1 顆含MDMA、甲基安非他命成分，驗
      前淨重為0.153 公克，驗後淨重為0.147 公克；其中47顆
      含MDMA、甲基安非他命成分，驗前淨重為13.898公克，驗
      後淨重為13.893公克；其中59顆含MDA 、MDMA、甲基安非
      他命、愷他命成分，驗前淨重為18.398公克，驗後淨重為
      18.391公克），經送驗結果，確分別含第二級毒品MDA 、
      MDMA、甲基安非他命、第三級毒品愷他命成分，此有高雄
      醫學大學附設中和紀念醫院97年12月30日出具之檢驗報告
      共6 紙附卷可憑（見偵卷第38至43頁），復有搜索扣押筆
      錄、扣押物品目錄表及扣案照片所示（見警卷第10至11、
      14至15、18至20、25至29頁），是被告持有上開毒品之事
      實，堪以認定。
（二）查一般人持有毒品之原因甚多，除可能為轉手販賣予他人
      之目的而持有外，亦可能單純為自己施用之目的而持有，
      或僅係無償轉讓提供他人施用而持有，固非可一概而論。
      惟被告於97年12月2 日及97年12月2 日警詢時均自陳：警
      方查扣之毒品，大部分是自己施用，有一些朋友有需求的
      話，伊就會轉售給他們，搖頭丸是預計想說1 顆要賣350
      元，K 他命也是一小包賣350 元，如需轉售，則用門號00
      00000000號這支電話作為聯絡工具等語（見本院卷第52至
      53、56至57頁勘驗筆錄），且上開陳述，經本院勘驗警詢
      光碟之結果，並無脅迫或誘導詢問之情形，因而有證據能
      力，已如前述。
（三）又本件扣得之愷他命多達33包，其中3 包淨重2.13公克，
      其餘30包驗前淨重19.452公克；搖頭丸則多達107 顆，其
      中1 顆驗前淨重為0.153 公克，其中47顆驗前淨重13.898
      公克，其餘59顆驗前淨重18.398公克，此有法務部調查局
      濫用藥物實驗室97年12月26日調科壹字第09723045870 出
      具之鑑定書1 紙及高雄醫學大學附設中和紀念醫院97年12
      月30日出具之檢驗報告共6 紙在卷可稽（見偵卷第11、38
      至43頁），是其數量非微而具相當之價值。復參照本件搜
      索扣押筆錄、扣押物品目錄表及扣案照片所示（見警卷第
      10至11、14至15、18至20、25至29頁），上開愷他命均係
      由小型夾鏈袋包裝，在其住處查獲者係以每包毛重1 公克
      分裝為3 包，在其公司查獲者有以每包毛重1 公克分裝為
      10包，或以每包毛重0.8 公克分裝為20包；另上開搖頭丸
      亦由小型夾鏈袋包裝，在其車上查獲者係1 包7 顆，在其
      公司查獲者，有1 包1 顆，或1 包9 顆，另有每包10顆分
      裝為9 包，觀之上開愷他命及搖頭丸包裝之重量、數量及
      規格均近似，此與販賣毒品者需將毒品分裝為數量一致之
      小包，而以標準化之價格、數量、品質供應購毒者，以達
      成迅速交易目的之情形一致；且被告將上開經分裝之愷他
      命及搖頭丸，分別放置在其住處或公司，甚且隨身攜帶在
      其所駕駛之車上，亦與販賣毒品者需隨時有充足貨源提供
      予購買者之情節相符。另本件扣案之電子磅秤1 臺，經送
      驗結果，係呈第三級毒品愷他命陽性反應，此有高雄醫學
      大學附設中和紀念醫院98年4 月21日出具之檢驗報告附卷
      足憑（見本院卷第41頁），益徵上開扣得之愷他命係以電
      子磅秤秤重後，分裝為標準規格以圖伺機販賣甚明。此外
      ，並有被告於警詢中自陳欲供聯絡販賣毒品所用之SAMSUN
      G 行動電話1 支（含SIM 卡門號0000000000號）及可供分
      裝毒品之夾鏈袋4 包扣案可資為憑。
（四）再者，被告於偵查中自陳：安非他命伊約2 至3 天吸食1
      次，搖頭丸、K 他命是有機會才吸食等語（見偵卷第24頁
      ），又被告於查獲當日為警採尿後，該尿液經送驗結果，
      係呈安非他命、甲基安非他命陽性反應，此有高雄市立凱
      旋醫院97年12月8 日出具之濫用藥物尿液檢驗報告在卷足
      佐（見本卷第69頁），與被告前揭所陳相合，足見被告有
      吸食安非他命之習慣無訛，至於搖頭丸及愷他命應僅係特
      殊場合或機會偶爾吸食。據此，被告持有上開數量甚多且
      經規格化分裝之搖頭丸及愷他命，又本身僅係偶爾吸食，
      並無施用之習慣，復將之分別放置在其住處或公司，甚且
      隨身攜帶，參以被告於警詢時自陳查獲毒品除自行施用外
      ，若朋友有需求則轉售，業如前述，是被告向綽號「哥阿
      」之男子購入搖頭丸及愷他命後，因見該毒品之數量甚多
      ，遂萌生販賣營利之意圖，其主觀上基於販賣意圖而持有
      搖頭丸及愷他命乙情，應堪認定。
（五）綜上，本件事證已臻明確，被告前揭所辯及辯護意旨所指
      ，均難認可採。被告前揭持有第二級毒品及意圖販賣而持
      有第二級毒品及第三級毒品之犯行，堪以認定，應依法論
      科。
三、另公訴意旨雖認：被告自白扣案之搖頭丸與K 他命、一粒眠
    均係用來販賣，扣案毒品總類繁多，數量非微，被告除安非
    他命外，無施用大麻、搖頭丸、K 他命或一粒眠之習慣，足
    見被告係基於營利意圖而販入本件扣案之毒品，因認被告涉
    犯毒品危害防制條例第4 條第2 項、第3 項之販賣第二級及
    第三級毒品罪嫌。
四、經查：
（一）本件被告雖於警詢中自陳：伊搖頭丸是預計想說1 顆要賣
      350 元，K 他命也是一小包賣350 元，一粒眠1 顆想要賣
      30元等語（見本院卷第52至53、56至57頁勘驗筆錄），而
      可認被告對於意圖販賣上開毒品有自白之情事。惟被告亦
      於警詢中自陳：警方查扣之毒品，大部分是自己施用，有
      一些朋友有需求的話，伊就會轉售給他們，伊沒有在賣安
      非他命，自己施用比較多，大麻是綽號「哥阿」拿給伊要
      叫伊試試看，但是伊都還沒試等語（見本院卷第52至53、
      56至57頁勘驗筆錄），是依被告前揭所陳，本件查獲之毒
      品除供自行施用或試用外，若朋友有需求方轉售，故可否
      遽認被告自始為販賣之意圖而購入上開毒品，尚屬有疑。
      復參酌被告於本院準備程序供陳：伊有在吸食安非他命、
      搖頭丸、K 他命、一粒眠等語（見本院卷第74頁），亦於
      偵查中供陳：安非他命伊約2 至3 天吸食1 次，搖頭丸、
      K 他命是有機會才吸食，伊沒有吸食過大麻等語（見偵卷
      第24頁），且被告於查獲當日為警採尿後，該尿液經送驗
      結果，係呈安非他命、甲基安非他命陽性反應，此有高雄
      市立凱旋醫院97年12月8 日出具之濫用藥物尿液檢驗報告
      在卷足佐（見本卷第69頁），足見被告自陳約2 至3 天吸
      食1 次安非他命乙節核與事實相符，另依被告前揭所陳，
      可知被告雖有吸食搖頭丸、K 他命、一粒眠，然並無吸食
      之習慣，是上開尿液檢驗報告，縱無MDA 、MDMA、愷他命
      、硝甲西泮之陽性反應，亦不足認定被告自陳警方查扣之
      毒品有部分係自行施用乙情為虛。
（二）又被告先於警詢中自陳：「哥阿」是半年前朋友介紹認識
      ，11月28日凌晨1 時「哥阿」打電話給伊，說有一批東西
      要脫手轉現金，總價12,000元，因為他知道伊有在吃搖頭
      丸、K 他命，所以伊知道東西是搖頭丸、K 他命，他說1
      點半約在中華路和明誠路口，當時伊開車停在路邊，他從
      前面走過來，伊把車窗搖下來之後，他就把1 個紙盒給伊
      ，伊想打開看，他說不用多看，因為絕對超過市價，伊就
      把12,000元給他，他也沒有數錢就轉身離開，因為伊是第
      一次交易，所以也怕，回家打開後嚇到，因為蠻多東西等
      語（見本院卷第58至61頁勘驗筆錄），亦於偵查中自陳：
      伊跟「哥阿」買搖頭丸100 顆跟K 他命50顆，賣伊12,000
      元，伊認為這樣很便宜，用約A4大的紙箱裝，買的時候當
      場沒有檢查，但買來才知道裡面有這麼多東西（見偵卷第
      14頁），觀之被告於警詢及偵查中前後陳述之交易經過大
      致相符，且就被告前揭警詢所述，交易之地點為中華路和
      明誠路口，係經常有人車往來之處，並非隱密，被告未當
      場清點紙箱內之毒品，而求快速交易毒品避免他人發現，
      難認與常情相違。又參以被告於前揭偵查中所述以12,000
      之價格購買搖頭丸100 顆及愷他命50顆較為便宜乙節，若
      認被告購買上開數量之搖頭丸及愷他命係基於一次購買價
      格較低廉之心態而為，亦稱合理，是被告前揭所述，尚非
      全然不可採信。
（三）再者，本件扣得之大麻2 包（淨重分別為0.23公克、0.11
      公克）、甲基安非他命3 包（驗前淨重為1.545 公克，驗
      後淨重為1.54公克）、硝甲西泮8 顆（驗前淨重為1.43 3
      公克，驗後淨重為1.43公克），此有法務部調查局濫用藥
      物實驗室97年12月26日調科壹字第09723045870 出具之鑑
      定書1 紙及高雄醫學大學附設中和紀念醫院97年12月30日
      出具之檢驗報告共6 紙在卷可稽（見偵卷第11、38至43頁
      ），其數量均微，亦不足作為被告意圖販賣而販入上開毒
      品之佐證，是被告就此部分應僅係單純持有上開毒品。又
      按所謂意圖販賣而持有毒品罪，係指以非營利之目的而販
      入，或因其他原因而持有毒品，其後始起意出售所持有之
      毒品以營利，且迄未著手賣出者而言（最高法院96年度臺
      上字第1772號判決參照）。本件扣得之愷他命及搖頭丸數
      量非微，被告就此部分確有販賣之意圖，業如前述，然因
      尚乏其他客觀事證足資證明被告係自始基於意圖販賣而販
      入上開毒品，本諸罪疑惟輕之原則，應認被告係購入上開
      毒品後，始生販賣之意圖，復查無任何證據證明被告已經
      著手於販賣之行為。是公訴人就被告上開行為，認被告涉
      有毒品危害防制條例第4 條第2 項、第3 項之意圖販賣而
      販入第二級毒品及第三級毒品罪嫌，容有未洽。
五、查大麻、MDA 、MDMA、甲基安非他命係毒品危害防制條例第
    2 條第2 項第2 款所稱之第二級毒品，愷他命係毒品危害防
    制條例第2 條第2 項第3 款所稱之第三級毒品，不得非法持
    有或意圖販賣而持有。是核被告所為，其持有大麻、甲基安
    非他命之行為，係犯毒品危害防制條例第11條第2 項之持有
    第二級毒品罪，其持有愷他命、搖頭丸（含MDA 、MDMA、甲
    基安非他命、愷他命成分）之行為，係犯毒品危害防制條例
    第5 條第2 項之意圖販賣而持有第二級毒品罪、同條第3 項
    之意圖販賣而持有第三級毒品罪。公訴意旨認被告所為，係
    犯毒品危害防制條例第4 條第2 項之意圖販賣而販入第二級
    毒品罪、同條第2 項之意圖販賣而販入第三級毒品罪，尚有
    未洽，業如前述，惟二者之基礎犯罪事實同一，本院自得變
    更起訴法條逕予審判。被告同時購入上開毒品，係以一行為
    同時觸犯意圖販賣而持有第二級毒品罪、意圖販賣而持有第
    三級毒品罪及持有第二級毒品罪，為想像競合犯，應從一重
    之意圖販賣而持有第二級毒品罪處斷。爰審酌被告明知毒品
    對於人體身心之殘害頗大，竟意圖將其所持有之毒品伺機出
    售牟利，若賣出將助長毒品氾濫，危害國民身心甚鉅，又於
    本院審理中否認有販賣之意圖，難認已有悔意，惟念其所持
    有之上開毒品並未售出，尚未造成具體損害等一切情狀，量
    處如主文所示之刑。至於辯護意旨以98年05月20日修正施行
    之毒品危害防制條例第17條第2 項規定「犯第四條至第八條
    之罪於偵查及審判中均自白者，減輕其刑」，惟被告於本院
    審理中並未自白意圖販賣而持有上開毒品，仍飾詞否認有販
    賣之意圖，復空言指摘員警有誘導詢問之情事，是無上開法
    條之適用，併此敘明。
六、按毒品危害防制條例第2 條第2 項規定，毒品依其成癮性、
    濫用性及對社會危害性分為四級，並就製造、運輸、販賣、
    意圖販賣而持有、以非法方法使人施用、引誘他人施用及轉
    讓等不同品項毒品之行為，分別定其處罰。至施用或持有第
    三、四級毒品，因其可罰性較低，故予除罪化，僅就施用及
    持有第一、二級毒品科以刑罰。惟鑑於第三、四級毒品均係
    管制藥品，特於同條例第11條之1 明定無正當理由，不得擅
    自持有；第18條第1 項後段復規定查獲之第三、四級毒品，
    無正當理由而擅自持有者，沒入銷燬之。從而，依同條例第
    18條第1 項後段應沒入銷燬之毒品，專指查獲之施用、持有
    第三、四級毒品而言；倘係查獲之製造、運輸、販賣、意圖
    販賣而持有、以非法方法使人施用、引誘他人施用或轉讓之
    第三、四級毒品，既屬同條例相關法條明文規定處罰之犯罪
    行為，即非該條項應沒入銷燬之範圍。又同條例第19條第1
    項所定「供犯罪所用或因犯罪所得之物」，係指犯第4 條至
    第9 條、第12條、第13條或第14條第1 項、第2 項之罪所用
    或所得之物，不包括毒品本身在內，自不得為第三、四級毒
    品之沒收依據（以犯第4 條第3 項販賣第三級毒品罪為例，
    其供犯罪所用之物，當指「供販賣第三級毒品所用之物」而
    言；第三級毒品本身為販賣之標的，為遂行販賣該毒品使用
    之物，始屬「供犯罪《犯第4 條第3 項之販賣第三級毒品罪
    》所用之物」，其理至明）。同條例對於查獲之製造、運輸
    、販賣、意圖販賣而持有、以非法方法使人施用、引誘他人
    施用及轉讓第三、四級毒品之沒收，並無特別規定，如其行
    為已構成犯罪，則該毒品即屬不受法律保護之違禁物，應回
    歸刑法之適用，依刑法第38條第1 項第1 款之規定沒收之（
    最高法院95年度臺上字第911 號判決參照）。是扣案之第三
    級毒品愷他命33包（其中3 包，淨重為2.13公克；其中30包
    ，驗前淨重為19.452公克，驗後淨重為19.447公克），經送
    驗結果，確含愷他命成分，均應依刑法第38條第1 項第1 款
    規定宣告沒收之，至上揭毒品之包裝袋因包覆該毒品，其上
    顯留有該毒品之殘渣，另扣案之電子磅秤1 臺，經送驗結果
    ，確呈愷他命陽性反應，是其上亦留有愷他命之殘渣，衡情
    均難與之析離，當應整體視之為毒品，亦應依刑法第38條第
    1 項第1 款規定宣告沒收之。又扣案之第二級毒品大麻2包
    （淨重分別為0.23公克、0.11公克）、甲基安非他命3 包（
    驗前淨重為1.545 公克，驗後淨重為1.54公克）、搖頭丸10
    7 顆（其中1 顆含MDMA、甲基安非他命成分，驗前淨重為0.
    153 公克，驗後淨重為0.147 公克；其中47顆含MDMA、甲基
    安非他命成分，驗前淨重為13.898公克，驗後淨重為13.893
    公克；其中59顆含MDA 、MDMA、甲基安非他命、愷他命成分
    ，驗前淨重為18.398公克，驗後淨重為18 .391 公克），經
    送驗結果，確分別含MDA 、MDMA、甲基安非他命、愷他命成
    分，均為本案查獲之毒品，不問屬於犯人與否，應依毒品危
    害防制條例第18條第1 項前段規定宣告沒收銷燬，至上揭毒
    品之包裝袋因包覆該毒品，其上顯留有該毒品之殘渣，衡情
    自難與之析離，當應整體視之為毒品，併予宣告沒收銷燬之
    。另扣案之空夾鏈袋4 包、SAMSUNG 行動電話1 支（含SIM
    卡門號0000000000號），均為被告所有，業據其供陳在卷（
    見偵卷第14頁，本院卷第56頁勘驗筆錄），且均係供本案犯
    罪預備之物，爰依刑法第38條第1 項第2 款規定宣告沒收。
    至玻璃球吸食器2 支及自製塑膠鏟管1 支，因無證據證明與
    本案有關，爰不予宣告沒收。
七、至於本件於被告公司扣得第三級毒品硝甲西泮8 顆（驗前淨
    重為1.433 公克，驗後淨重為1.43公克），經檢察官以販賣
    第三級毒品罪起訴，惟本院認定被告係單純持有上開毒品，
    業如前述，而持有第三級毒品非毒品危害防制條例所處罰之
    行為，是其行為不罰，復因該部份與前揭經論罪科刑之部分
    有想像競合之裁判上一罪關係，爰不另為無罪之諭知。
據上論斷，應依刑事訴訟法第299 條第1 項前段、第300 條，毒
品危害防制條例第5 條第2 項、第3 項、第11條第2 項、第18條
第1 項，刑法第11條、第55條、第38條第1 項第1 款，判決如主
文。
本案經檢察官丙○○到庭執行職務。
中    華    民    國    98    年    6     月    2     日
                  刑事第十一庭  審判長法  官  黃三友
                                      法  官  陳億芳
                                      法  官  林依蓉
以上正本證明與原本無異。
如不服本判決應於收受送達後10日內向本院提出上訴書狀，並應
敘述具體理由；如未敘述上訴理由者，應於上訴期間屆滿後20日
內向本院補提理由書（均須按他造當事人之人數附繕本）「切勿
逕送上級法院」。
中    華    民    國    98    年    6     月    4     日
                                      書記官  邱靜銘
附錄本件論罪科刑法條：
毒品危害防制條例第5條第2項、第3項
意圖販賣而持有第二級毒品者，處5 年以上有期徒刑，得併科
新臺幣5 百萬元以下罰金。
意圖販賣而持有第三級毒品者，處3 年以上10年以下有期徒刑，
得併科新臺幣3 百萬元以下罰金。
毒品危害防制條例第11條第2項
持有第二級毒品者，處2 年以下有期徒刑、拘役或新臺幣3 萬
元以下罰金。
 附表
┌──┬────────────────────────┐
│編號│沒收之物                                        │
├──┼────────────────────────┤
│ 1  │大麻2 包（淨重分別為0.23公克、0.11公克）及其包裝│
│    │袋                                              │
├──┼────────────────────────┤
│ 2  │甲基安非他命3 包（驗前淨重為1.545 公克，驗後淨重│
│    │為1. 54 公克）及其包裝袋                        │
├──┼────────────────────────┤
│ 3  │搖頭丸107 顆（其中1 顆含MDMA、甲基安非他命成分，│
│    │驗前淨重為0.153 公克，驗後淨重為0.147 公克；其中│
│    │47顆含MDMA、甲基安非他命成分，驗前淨重為13.898公│
│    │克，驗後淨重為13.893公克；其中59顆含MDA 、MDMA、│
│    │甲基安非他命、愷他命成分，驗前淨重為18.398公克，│
│    │驗後淨重為18.391公克）及其包裝袋                │
├──┼────────────────────────┤
│ 4  │愷他命33包（其中3 包，淨重為2.13公克；其中30包，│
│    │驗前淨重為19.452公克，驗後淨重為19.447公克）及其│
│    │包裝袋                                          │
├──┼────────────────────────┤
│ 5  │電子磅秤1 臺                                    │
├──┼────────────────────────┤
│ 6  │空夾鏈袋4 包                                    │
├──┼────────────────────────┤
│ 7  │SAMSUNG 行動電話1 支（含SIM卡門號0000000000號） │
└──┴────────────────────────┘


司法院資訊處製作；財團法人民間司法改革基金會備份。
